臺灣臺中地方法院刑事裁定　　　　　　 100年度聲字第4525號
聲　請　人
即　被　告　陳瑞金
選任辯護人　周復興律師
上列聲請人因違反毒品危害防制條例案件（100年度訴字第2455
號），聲請具保停止羈押，本院裁定如下：
    主  文
聲請駁回。
    理  由
一、聲請意旨略以：聲請人即被告陳瑞金因違反毒品危害防制條
    例案件，現經本院羈押中。被告自案發時經警拘提到案後，
    即執行羈押，自始並無逃亡之事實；被告自獲案以來，於偵
    訊及本院準備程序均坦承犯行，已無調查證據之必要，亦無
    串證、滅證之可能。且被告所涉犯行雖係毒品危害防制條例
    第4條第1項之販賣第一級毒品罪，屬最輕本刑五年以上有期
    徒刑之重罪，惟被告並無刑事訴訟法第101條第1項第1、3款
    之羈押事由，仍應無單因所犯為最輕本刑五年以上有期徒刑
    之罪名而羈押之理由。又被告遭拘捕羈押前即患有肝臟宿疾
    ，自入所羈押以來，病情加劇，近於看守所看診時被診斷出
    膽結石嚴重，導致被告疼痛難以入眠，肝功能更加惡化，被
    告之病症如不予及時適當治療，恐有立即生命之危險，從而
    被告有具保停止羈押以迅速送醫治療之必要，爰具狀請求准
    予被告具保停止羈押等語。
二、按被告及得為其輔佐人之人或辯護人，得隨時具保，向法院
    聲請停止羈押，刑事訴訟法第110條第1項定有明文。次按刑
    事訴訟法第101條第1項第3款規定，於被告犯該款規定之罪
    ，犯罪嫌疑重大，且有相當理由認為有逃亡、湮滅、偽造、
    變造證據或勾串共犯或證人之虞，非予羈押，顯難進行追訴
    、審判或執行者，得羈押之。於此範圍內，該條款規定符合
    憲法第23條之比例原則，與憲法第8條保障人民身體自由及
    第16條保障人民訴訟權之意旨，尚無牴觸，業經司法院釋字
    第665號大法官解釋在案。其理由書並指出：依刑事訴訟法
    第101條第1項第3款及第101條之2之規定，法官決定羈押被
    告之要件有四，即被告犯罪嫌疑重大、有法定之羈押事由、
    有羈押之必要（即非予羈押，顯難進行追訴、審判或執行）
    、無同法第114條不得羈押被告之情形。是被告縱符合同法
    第101條第1項第3款之羈押事由，法官仍須就犯罪嫌疑是否
    重大、有無羈押必要、有無不得羈押之情形予以審酌，非謂
    一符合該款規定之羈押事由，即得予以羈押。刑事訴訟法第
    101條第1項第3款規定之羈押，係因被告所犯為死刑、無期
    徒刑或最輕本刑為五年以上有期徒刑之罪者，其可預期判決
    之刑度既重，該被告為規避刑罰之執行而妨礙追訴、審判程
    序進行之可能性增加，國家刑罰權有難以實現之危險，該規
    定旨在確保訴訟程序順利進行，使國家刑罰權得以實現，以
    維持重大之社會秩序及增進重大之公共利益，其目的洵屬正
    當。又基於憲法保障人民身體自由之意旨，被告犯上開條款
    之罪嫌疑重大者，仍應有相當理由認為其有逃亡、湮滅、偽
    造、變造證據或勾串共犯或證人等之虞，法院斟酌命該被告
    具保、責付或限制住居等侵害較小之手段，均不足以確保追
    訴、審判或執行程序之順利進行，始符合該條款規定，非予
    羈押，顯難進行追訴、審判或執行之要件，此際羈押乃為維
    持刑事司法權有效行使之最後必要手段，於此範圍內，尚未
    逾越憲法第23條規定之比例原則，符合司法院釋字第392號
    、第653號、第654號大法官解釋意旨，與憲法第8條保障人
    民身體自由及第16條保障人民訴訟權之意旨無違。
三、經查：
  (一)被告陳瑞金因違反毒品危害防制條例案件，經本院訊問及核
    閱相關卷證後，以被告涉犯毒品危害防制條例第4條第1項之
    販賣第一級毒品罪及同條例第8條第1項之轉讓第一級毒品罪
    嫌重大，未居住戶籍地址而經拘提到案，有逃亡之虞，且所
    犯毒品危害防制條例第4條第1項之販賣第一級毒品罪為法定
    最輕本刑五年以上有期徒刑之罪，非予羈押，顯難進行審判
    、執行，而有羈押之必要，依刑事訴訟法第101條第1項第1
    款、第3款原因，自民國100年9月8日起執行羈押在案，有本
    院上開訊問筆錄、押票1份在卷可按。
  (二)被告固就被訴違反毒品危害防制條例犯行坦承不諱，然查被
    告所犯販賣及轉讓第一級毒品罪，業經本院宣示判處主刑部
    分應執行有期徒刑拾年，且被告前因違反肅清煙毒條例案件
    ，經臺灣高等法院臺中分院以82年度上訴字第2595號判處無
    期徒刑並經最高法院以83年台覆字第42號駁回上訴而判決確
    定，其經入監執行後，於95年10月13日因假釋付保護管束出
    監，尚未假釋期滿，有臺灣高等法院被告前案紀錄表在卷可
    參，其再犯本件販賣及轉讓第一級毒品罪，尚應撤銷假釋執
    行殘刑，衡以被告已受重罪之刑事判決及另有撤銷假釋後之
    無期徒刑殘刑待執行，被告逃亡之誘因隨之增加，亦乃趨吉
    避凶、脫免刑責、不甘受罰之基本人性，依客觀、正常之社
    會通念，實足認被告已有逃亡之相當或然率存在（最高法院
    98年度台抗字第690號、第703號裁定要旨參照），堪可預期
    被告為規避刑罰之執行，而妨礙審判、執行程序進行之可能
    性增加，國家刑罰權有難以實現之危險，是亦有相當理由足
    認被告有逃亡之虞，是以羈押被告乃為維持重大社會秩序所
    必要，自具有正當性。被告之前揭羈押原因依然存在，為確
    保被告日後之審判、執行，本院認對被告仍有執行羈押之必
    要。
  (三)再經本院向法務部矯正署臺中看守所函詢被告陳瑞金於羈押
    期間是否罹患疾病而就醫或進行健康檢查、其所患疾病、診
    治結果及是否非離開看守所在外治療無法使之痊癒復原等情
    ，該所函覆稱：「被告罹患疾病情形，經本所特約醫師於
    100 年11月17日看診後簽註：查被告陳瑞金經超音波檢查係
    罹患肝炎、膽結石症，經本所給予藥物保守治療，療效不顯
    著，積極療癒需至醫院處理，視其病況需要戒護外醫診治」
    等語，有該所100年11月18日中所衛字第1000005699號函及
    該所委託健安醫事檢驗所檢驗之血清檢驗報告單各1份在卷
    可稽。被告所罹患之肝炎疾病，既係於執行羈押前即已存在
    之慢性疾病，已為被告於本件聲請中陳明，並無即時保外治
    療之必要。又膽結石症常見症狀是右上腹微痛，也可能是劇
    痛、絞痛，尤其在飯後更明顯，特別是食了油膩食物後，有
    症狀的病人，禁食及休息可能即可讓症狀改善，亦可以腹腔
    鏡行膽囊切除術，一般腹腔鏡膽囊切除術後的病人傷口比較
    不痛，隔天即可進食，約兩天後即可出院（參見卷附中山醫
    學大學附設醫院消化外科主治醫師姚忠瑾著「膽結石」專文
    ）。被告雖經超音波檢查係罹患膽結石症，惟其病況尚非必
    須在醫院以手術治療，且縱須在醫院手術治療，仍屬短期（
    約二天即可出院）之醫療即可療癒，仍屬可依病況需要戒護
    送外醫治療之情形。從而，被告雖以上情為由，聲請具保停
    止羈押，惟與刑事訴訟法第114條各款所定不得駁回聲請具
    保停止羈押之事由不符，非屬法定應具保停止羈押事由。
  (四)綜上，被告羈押原因既仍然存在，不能因具保而使之消滅，
    被告維持羈押處分尚屬適當、必要，合乎比例原則，認有繼
    續羈押之必要，本件聲請人即被告聲請具保停止羈押，尚難
    准許，應予駁回。
四、依刑事訴訟法第220 條，裁定如主文。
中    華    民    國   100    年    11    月    25    日
                    刑事第九庭  審判長法  官  林靜芬
                                      法  官  柯志民
                                      法  官  蔡岱霖
以上正本證明與原本無異。
如不服本裁定，應於收受送達後5日內向本院提出抗告狀。（應
附繕本）
                                      書記官  陳建分
中    華    民    國   100    年    11    月    25    日